【裁判字號】    97,訴,825
【裁判日期】    970418
【裁判案由】    毒品危害防制條例
【裁判全文】
臺灣高雄地方法院刑事判決               97年度訴字第825號
公  訴  人  臺灣高雄地方法院檢察署檢察官
被      告  甲○○
選任辯護人  劉新安律師
上列被告因毒品危害防制條例案件，經檢察官提起公訴（96年度
偵字第33405 號），本院判決如下：
    主  文
甲○○共同運輸第一級毒品，未遂，處有期徒刑玖年，扣案之第
一級毒品海洛因拾陸包（合計淨重伍仟伍佰捌拾伍點貳公克，
純度百分之柒拾陸點陸零，純質淨重肆仟貳佰柒拾捌點陸公克
）均沒收銷燬之，扣案之包裝海洛因包裝袋壹袋及墨綠色旅行袋
壹個均沒收之，運輸第一級毒品所得之新臺幣壹萬元沒收之，如
全部或一部不能沒收時，以其財產抵償之。
    事  實
一、甲○○與柳村（綽號龍哥，另行偵辦中），均明知海洛因、
    係毒品危害防制條例第2 條第2 項第1 款所列管之第一級毒
    品，不得非法運輸，竟基於運輸第一級毒品之共同犯意聯絡
    ，於民國96年11月22日下午，先由柳村以電話指示甲○○自
    台北市搭乘高鐵南下至高鐵台中烏日站與其會面。嗣2 人於
    烏日站會合後，柳村即告知甲○○稍候會有人前來交付第一
    級毒品，於取得後在烏日站內等候其指示等語，並先行交付
    運輸之報酬新臺幣（下同）1 萬元予甲○○，隨即離開現場
    。嗣於同日17時30分許，洪朝彬、邱登賢、紀宏達（以上3
    人另行偵辦中）出現，並指示甲○○與渠3 人共同前往高鐵
    停車場，洪朝彬等人即從停車場之某部自小客車內拿出1 只
    墨綠色旅行袋（內有以包裝袋包裝之海洛因16包，合計淨重
    5585.32 公克，純度76.60%，純質淨重4278.36 公克）放在
    地上，甲○○隨即取走該旅行袋，而於等候柳村指示之際，
    為法務部調查局南部地區機動工作組、高雄市政府警察局新
    興分局、臺南縣政府警察局等單位組成之專案小組人員上前
    圍捕逮獲而不遂，並扣得上開第一級毒品海洛因16包。
二、案經法務部調查局南部地區機動工作組報告臺灣高雄地方法
    院檢察署檢察官偵查起訴。
    理  由
一、程序方面
    本院以下所引用之供述證據，被告及辯護人於本案審判程序
    中，同意作為證據，本院審酌各該證據均非違法蒐證取得之
    證據，依該供述作成情況作為證據應為適當，依刑事訴訟法
    第159 條之5 第1 項規定，應有證據能力。
二、上揭犯罪事實，業經被告甲○○坦承不諱，並有第一級毒品
    海洛因16包扣案可稽、法務部調查局南部地區機動工作組搜
    索、扣押筆錄、扣押物品目錄表、照片8 張附卷可稽，而扣
    案之白色粉末16包，經送請法務部調查局鑑定結果，均含第
    一級毒品海洛因成分，合計驗餘淨重5585.32 公克（空包裝
    總重362.20公克），純度76.60 ％，純質淨重4278.36 公克
    ，亦有法務部調查局濫用藥物實驗室97年1 月27日調科壹字
    第09723006390 號鑑定書1 份在卷可稽（偵卷第106 頁），
    足認被告之自白與事實相符，洵堪採為認定事實之依據。又
    運輸第一級毒品海洛因，其緣由或有多端，非僅販賣一途，
    自難僅憑被告於上揭時、地遭警扣得第一級毒品海洛因及共
    犯柳村之監聽通聯譯文，疑涉販毒，即逕為認定被告運輸上
    開第一級毒品海洛因，與共犯柳村有販賣予第三人牟利之犯
    意聯絡，是基於罪疑應為有利被告之原則，應認被告僅涉運
    輸第一級毒品，而未及於販賣第一級毒品之犯行。又被告已
    取得欲運輸之扣案海洛因，尚待柳村進一步之指示，即遭查
    獲，應認已著手而未遂（詳後述），是辯護人主張本件被告
    行為僅達預備階段，尚無足採。本案事證明確，被告犯行，
    已堪認定。
三、惟按運輸毒品或運送走私物品罪之成立，並非以所運輸之毒
    品或運送之走私物品已運扺目的地為完成犯罪之要件；是以
    ，區別各該罪既遂、未遂之依據，應以已否起運離開現場為
    準，如已起運離開現場，其構成要件之輸送行為即已完成，
    不以達到目的地為既遂之條件（最高法院95年度台上字第
    990 號判決要旨參照），是運輸毒品罪以開始搬運、輸送毒
    品為著手，而以起運離開現場為既遂。查本件被告甫於台中
    高鐵烏日站停車場取得裝有海洛因之旅行袋，欲走進高鐵站
    內等候柳村進一步指示時，尚未起運離開現場即遭查獲，客
    觀上並無起運離開現場，自屬已著手於犯罪行為之實行而不
    遂。是核被告甲○○運輸第一級毒品海洛因之行為，係犯毒
    品危害防制條例第4 條第1 項、6 項之運輸第一級毒品未遂
    罪。被告已著手於本件犯行而不遂，為未遂犯，應依法減輕
    其刑。又被告就所為運輸第一級毒品海洛因未遂之犯行，與
    柳村間有犯意之聯絡及行為之分擔，應論以共同正犯。且被
    告因犯本件運輸毒品海洛因未遂之犯行，而持有第一級毒品
    之低度行為，應為運輸第一級毒品罪未遂所吸收，不另論罪
    。按運輸第一級毒品罪之法定刑為死刑或無期徒刑，然同為
    運輸第一級毒品之人，其原因動機不一，犯罪情節未必盡同
    ，或有大盤毒梟者，亦有中、小盤之分，或為單純受託運輸
    ，其運輸行為所造成危害社會之程度自屬有異，法律科處此
    類犯罪，所設之法定最低本刑卻同為「死刑或無期徒刑」，
    不可謂不重。於此情形，倘依其情狀處以較輕之徒刑，即足
    以懲儆，並可達防衛社會之目的者，自非不可依客觀之犯行
    與主觀之惡性二者加以考量其情狀，是否有可憫恕之處，適
    用刑法第59條之規定酌量減輕其刑，期使個案裁判之量刑，
    能斟酌至當，符合比例原則。查被告犯本罪，促使國內產製
    毒品之毒梟更形猖獗，且其運輸毒品數量非小，所生之危害
    非僅使個人之生命、身體法益受侵害，影響所及甚且危害社
    會、國家之健全發展，所為實屬可議，惟究係因右肢手肘以
    下截肢，曾為心臟辦膜置換手術須長期服藥，僅以開計程車
    為業，謀生不易，復尚有在學之2 子、年邁且罹病之母親、
    無謀生能力之大陸籍配偶等均由被告所撫養，有被告提出之
    長庚醫院被告病歷、診斷證明書、被告身心障礙手冊、戶籍
    謄本、被告之母李蒼笑診斷證明書等在卷可查（本院卷第36
    至63頁），一時失慮而犯之，犯後既坦承犯行，所運輸之毒
    品尚未起運時即查獲，尚無實害之發生，犯罪情節尚輕，情
    輕法重，非無可憫恕之情狀，雖因上開未遂犯行，經減輕其
    刑後處以法定最低刑有期徒刑15年仍嫌過重，難謂符合罪刑
    相當性及比例原則，更無從與大毒梟之惡行有所區隔，客觀
    上足以引起一般之同情，其犯罪情狀尚有可憫之處，爰依刑
    法第59條規定，酌量減輕其刑，並遞減之。
四、爰審酌被告透過政府宣導及傳播媒體之傳播，應知施用海洛
    因毒品者容易上癮而戒除不易，除嚴重傷害個人身心外，亦
    足以腐蝕民心國基，應可見毒品之危害至深且鉅，竟任意受
    託而運輸毒品，且運輸之毒品海洛因合計純質淨重達4278.
    36公克，對國家社會之危害非小，兼衡其犯罪之動機、目的
    、手段，且犯罪後坦承犯行，深具悔意等一切情狀，量處如
    主文所示之刑。
五、扣案之海洛因16包（合計驗餘純質淨重4278.36 公克），係
    查獲之第一級毒品，已如前述，不問屬於犯人與否，均應依
    毒品危害防制條例第18條第1 項前段之規定沒收銷燬之。扣
    案海洛因外包裝袋1 袋、墨綠色旅行袋1 個，與前開毒品並
    非不能析離，且係供包裹、藏放毒品，防其裸露、潮濕，便
    於運輸所用之物，且屬上開共犯柳村所有之物，均應依毒品
    危害防制條例第19條第1 項前段之規定及共犯責任共通原則
    ，予以宣告沒收。未扣案之被告運輸海洛因所得1 萬元之報
    酬，應依毒品危害防制條例第19條第1 項之規定諭知沒收之
    ，如全部或一部不能沒收時，以其財產抵償之。至於扣案NO
    KIA 、LG行動電話各1 支（內含0000000000、0000000000號
    SIM 卡各1 張）均非被告所有或被告向電信業者申租，業據
    被告陳稱在卷（本院卷第81頁），亦無證據證明係共犯柳村
    所有，自不得宣告沒收。
六、按毒品危害防制條例第17條規定，犯同條例第4 條第1 項之
    罪，供出毒品來源，因而破獲者，得減輕其刑，其立法意旨
    重在鼓勵具體供出其上游販毒者，俾使追查該毒梟前手及其
    上游毒品，以杜絕毒品之蔓延與氾濫，倘僅供出共犯為何人
    ，但尚未進而查獲毒梟前手或其上游毒品者，仍不得執此邀
    本條規定之寬減（參照最高法院90年度台上字第1639號判決
    要旨參照）。是被告雖供出共犯柳村，亦無毒品危害防制條
    例第17條減刑之適用，附此敘明。
據上論斷，應依刑事訴訟法第299 條第1 項前段、毒品危害防制
條例第4 條第1 項、第6 項、第18條第1 項前段、第19條第1 項
，刑法第11條、第25條第2 項、第28條、第59條，判決如主文。
本案經檢察官呂乾坤到庭執行職務。
中    華    民    國    97    年    4     月    18    日
                  刑事第十二庭  審判長法  官  洪碩垣
                                      法  官  張  震
                                      法  官  施介元
以上正本證明與原本無異。
如不服本判決應於收受本判決後10日內向本院提出上訴書狀，並
應敘述具體理由，如未敘述上訴理由者，應於上訴期間屆滿後20
日內補提理由書狀於本院（均須按他造當事人之人數附繕本）「
切勿逕送上級法院」。
中    華    民    國    97    年    4     月    18    日
                                      書記官  謝群育
附錄本判決論罪科刑法條
毒品危害防制條例第4條
製造、運輸、販賣第一級毒品者，處死刑或無期徒刑；處無期徒
刑者，得併科新臺幣 1 千萬元以下罰金。
製造、運輸、販賣第二級毒品者，處無期徒刑或 7 年以上有期徒
刑，得併科新臺幣 7 百萬元以下罰金。
製造、運輸、販賣第三級毒品者，處 5 年以上有期徒刑，得併科
新臺幣 5 百萬元以下罰金。
製造、運輸、販賣第四級毒品者，處 3 年以上 10 年以下有期徒
刑，得併科新臺幣 3 百萬元以下罰金。
製造、運輸、販賣專供製造或施用毒品之器具者，處 1 年以上 7
年以下有期徒刑，得併科新臺幣 1 百萬元以下罰金。
前五項之未遂犯罰之。


司法院資訊處製作；財團法人民間司法改革基金會備份。
